臺灣臺中地方法院刑事判決　　　　　　　95年度易字第3305號
公　訴　人　臺灣臺中地方法院檢察署檢察官
被　　　告　丙○○
選任辯護人　賴銘耀律師
上列被告因詐欺案件，經檢察官提起公訴（九十五年度偵字第一
二三四四號），本院判決如下：
    主    文
丙○○共同連續意圖為自己不法之所有，以詐術使人將本人之物
交付，處有期徒刑壹年，減為有期徒刑陸月，如易科罰金，以銀
元佰元即新臺幣玖佰元折算壹日。
    犯罪事實
一、丙○○與不詳姓名年籍自稱「梁曉薇」之成年女子及其所屬
    之詐欺集團成員，共同基於意圖為自己不法之所有，以詐術
    使人將本人之物交付之概括犯意聯絡，推由丙○○將其所有
    之臺中民權路郵局帳號00000000000000號帳
    戶供作詐騙被害人匯款之帳戶後，連續於(一)九十五年年初某
    日，由不詳姓名年籍之成年男子撥打電話予丁○○，並佯稱
    其參加抽獎，有抽中三獎獎金新臺幣（下同）八十一萬元，
    需繳交稅金八萬五千元云云，致使丁○○陷於於錯誤，乃依
    其指示，於九十五年三月七日，在花蓮縣鳳林鎮○○路一四
    號之鳳林郵局匯款八萬五千元至丙○○上開臺中民權路郵局
    帳戶內。(二)九十五年三月五日，由不詳姓名年籍之成年男子
    撥打電話予戊○，以香港賽馬協會之名義向其諉稱：已抽中
    千萬元之獎項，但要先繳納手續費六萬元云云，致使戊○陷
    於於錯誤，乃依其指示，於九十五年三月六日，在臺中市○
    區○○路八六號之臺中民權路郵局匯款六萬元至丙○○上開
    臺中民權路郵局帳戶內。(三)九十五年三月六日十九時許，先
    由不詳姓名年籍自稱「梁曉薇」之成年女子撥打電話予庚○○，佯稱其已中獎，會有會計師與其聯絡云云，再由不詳姓
    名年籍之成年女子於九十五年三月七日十時許撥打電話予庚○○並告知須匯款至丙○○上開臺中民權路郵局帳號內等語
    ，致使庚○○陷於於錯誤，乃依其指示，於九十五年三月七
    日十一時二十一分許，在桃園縣八德市○○路○段八四二號
    之八德大湳郵局匯款五萬三千四百元至丙○○上開臺中民權
    路郵局帳戶內。不詳姓名年籍自稱「梁曉薇」之成年女子及
    其所屬之詐欺集團成員得知丁○○、戊○、庚○○已匯款後
    ，即委由丙○○於九十五年三月八日，前往位於臺中市○區
    ○○路二九七號之臺中國光路郵局，以其所有之上開臺中民
    權路郵局帳戶存摺以臨櫃提款方式，提領十三萬八千元。嗣
    因庚○○發覺受騙後，遂報警處理而循線查知上情。
二、案經臺中市警察局第一分局報請臺灣臺中地方法院檢察署檢
    察官偵查起訴。
    理    由
壹、證據能力之說明：
　　刑事訴訟法第一百五十九條之五規定，被告以外之人於審判
　　外之陳述，雖不符前四條之規定，而經當事人於審判程式同
  　意作為證據，法院審酌該言詞陳述或書面陳述作成時之情況
    ，認為適當者，亦得為證據。當事人、代理人或辯護人於法
    院調查證據時，知有第一百五十九條第一項不得為證據之情
    形，而未於言詞辯論終結前聲明異議者，視為有前項之同意
    。本件被告於本院調查證據時，已知被害人庚○○於警詢所
    為之陳述以及被害人丁○○、戊○於偵查中所為之陳述，係
    審判外之陳述，而未於言詞辯終結前聲明異議，視為同意作
    為證據，且本院審酌證人丁○○、戊○於偵查中之陳述均經
    具結，且參酌前開陳述作成時之情況，認為適當，故前開被
    害人庚○○於警詢所為之陳述以及被害人丁○○、戊○於偵
    查中所為之陳述均有證據能力。
貳、認定犯罪事實所憑之證據及論罪科刑：
一、訊據被告丙○○固坦承有於九十五年三月八日至臺中市○區
    ○○路二九七號之臺中國光路郵局，以其所有之上開臺中民
    權路郵局帳戶存摺以臨櫃提款方式，提領十三萬八千元等情
    ，惟矢口否認有何詐欺取財之犯行，並辯稱：我的帳戶是在
    九十五年三月二日在臺中市○○路的ＴＯＰ撞球場不見的，
    我是放在機車坐墊下的置物箱內，裡面有存摺、印章、提款
    卡、名佳美的會員卡，我的存摺、提款卡、密碼是被偷走的
    ，我是在九十五年三月三日去辦理掛失，我在九十五年三月
    二日當天有用提款卡查詢我朋友有無還我錢，那天提款卡還
    在等語，惟查：
  (一)被告於八十五年五月二十九日，在位於臺中市○區○○路八
    六號「臺中民權路郵局」申請開立帳號000000000
    00000號之帳戶之事實，迭據被告於警詢及偵查中供承
    明確（見警卷第四頁、偵查卷第一六頁），並有郵政存簿儲
    金立帳申請書、印鑑卡各一紙在卷可稽，而被害人丁○○、
    戊○、庚○○於上開時地，因不詳姓名年籍自稱「梁曉薇」
    之成年女子及其所屬詐欺集團以撥打電話佯稱已中獎，但須
    先繳交稅金或手續費等為由，致被害人丁○○、戊○、庚○○陷於錯誤，於上開時地，分別匯款八萬五千元、六萬元、
    五萬三千四百元至被告上開臺中民權路郵局帳戶內等情，業
    經被害人庚○○於警詢指述甚詳（見警卷第八頁、第九頁）
    ，且經證人丁○○、戊○於偵查中證述明確（偵查卷第五七
    頁、第五八頁、第六二頁、第六三頁），並有郵政國內匯款
    執據一紙、客戶歷史交易清單一份附卷可參，足認被告所開
    立之上開臺中民權路郵局帳戶曾遭上開詐欺集團作為實施詐
    欺取財犯行之用。
  (二)被告於九十五年三月三日即已向臺中大隆路郵局辦理其所有
    之上開臺中民權路郵局帳戶存摺掛失手續，但並未辦理該帳
    戶提款卡掛失之手續，被告上開臺中民權路郵局帳戶提款卡
    仍得繼續使用之事實，此有中華郵政股份有限公司臺中郵局
    九十六年一月十六日中管字第○九六二一○○一六七號函一
    紙在卷可參，且與被告所供稱伊於九十五年三月三日有向臺
    中大隆路郵局辦理掛失之情節大致相符（見本院卷第一四○
    頁、第一四二頁）。又被告於九十五年三月七日十四時四十
    二分許，在臺中市○區○○路八六號之臺中民權路郵局辦理
    掛失補發存摺時，即已知悉其所有之臺中民權路郵局帳戶內
    有存款九萬八千四百九十一元等情，業據被告自承在卷（見
    本院卷第一三九頁、第一四二頁），並有郵局儲金簿掛失申
    請書一紙在卷可稽。另被告於九十五年三月八日八時十一分
    許，在臺中市○區○○路二九七號之臺中國光路郵局，以其
    所有之上開臺中民權路郵局帳戶存摺以臨櫃提款方式，自該
    帳戶內提領十三萬八千元之事實，業據被告自承在卷（見本
    院卷第一三六頁至第一三八頁），並有郵政存簿儲金提款單
    一紙在卷可參。而被告於本院審理時辯稱：九十五年三月初
    ，因為乙○○要還伊錢，伊隨身帶著存摺要去補登，伊忘記
    當時帳戶內存款餘額是多少，印象中餘額很少等語（見本院
    卷第一四三頁、第一四四頁），而由卷附之被告上開臺中民
    權路郵局帳戶客戶歷史交易清單可知，該帳戶於九十五年三
    月三日被告第一次掛失時，帳戶內之存款餘額為九十七元，
    且被告既已於九十五年三月三日就上開臺中民權路郵局帳戶
    存摺辦理掛失，則在完成補發存摺之前，該臺中民權路郵局
    帳戶之存摺已無法使用，且被告於本院審理時亦供稱：伊拿
    到新存摺時，有看到上面有戊○、丁○○、庚○○的名字等
    語（見本院卷第一三九頁），可見被告上開臺中民權路郵局
    帳戶於九十五年三月七日之交易記錄於被告申請補發新存摺
    之前尚未經過補摺，故被告應可從補發之新存摺交易明細中
    看到當天除了有戊○、丁○○、庚○○分別匯款六萬元、八
    萬五千元及五萬三千四百元之外，尚以提款卡自該帳戶先後
    提領一千元、五萬九千元及四萬元之交易記錄，若被告之上
    開臺中民權路郵局確係遭他人竊取，衡情，被告在發現有人
    自該帳戶提領款項後，自應報警處理，然被告竟未報警，僅
    向臺中民權路郵局申請補發存摺及提款卡，實有悖於常情。
  (三)證人乙○○於本院審理時先證稱：伊向丙○○借過二次錢，
    總共借了十二萬元，伊並未還過錢給丙○○，伊於九十二年
    入伍之後，有向丙○○說過要還錢，丙○○是在九十三年或
    九十四年向伊要錢，並告訴伊郵局帳戶，要伊還錢時用匯款
    的方式還錢，第一次是在伊向丙○○借款沒多久之後，伊就
    跟丙○○說有錢會慢慢還，但伊都沒有還，後來就沒有給，
    丙○○退伍之後約在九十四年或九十五年有跟伊見面，丙○○見面時有跟伊要錢，伊那時候在北部工作，伊跟丙○○說
    還沒有存夠錢可以還等語（見本院卷第一二○頁至第一二二
    頁），嗣經被告以證人乙○○是否分別於九十五年一月及二
    月還款二萬四千元、六千元之問題與證人乙○○對質後，證
    人乙○○又改稱：伊有於九十五年一月及二月間分別還款二
    萬四千元及六千元給丙○○，伊當時想多少先還丙○○一些
    錢，所以請綽號「阿和」的朋友先匯款至丙○○郵局的帳戶
    ，因為伊當時沒有提款卡，不能直接轉帳，而且伊錢也不夠
    ，所以請「阿和」先幫伊出等語（見本院卷第一二四頁），
    然經本院質疑證人乙○○就是否有還款予被告等節，何以其
    前後證述不一，且互核歧異，證人乙○○則又證稱：伊有請
    「阿和」匯款，但是「阿和」實際上有無匯款，伊也不知道
    ，伊有找「阿和」確認，「阿和」跟伊說有，但是伊是向「
    阿和」借款，伊也不好意思一直問，伊並未看到匯款單，伊
    不知道「阿和」到底有無先替伊還錢給丙○○等語（見本院
    卷第一二五頁、第一二六頁）；惟證人己○○於九十五年一
    月二十日跨行轉帳二萬四千元至被告上開臺中民權路郵局帳
    戶內係為清償其積欠地下錢莊借款，證人己○○並不認識被
    告之事實，業經證人己○○於本院審理時證述明確（見本院
    卷第七八頁至第八○頁），並有臺新國際商業銀行九十六年
    一月十一日臺新作集字第九六○○三八五號函暨所附證人己○○開戶資料及帳戶資金往來明細各一份附卷可參，再由卷
    附之被告上開臺中民權路郵局帳戶客戶歷史交易清單觀之，
    該帳戶於九十五年二月二十日有一筆六千元之匯款，此係由
    甲○○所為之匯款，且證人乙○○於本院審理時亦證稱：伊
    不認識己○○及甲○○等語（見本院卷第一二六頁），顯見
    被告上開臺中民權路郵局帳戶內於九十五年一月二十日、同
    年二月二十日所匯入之二萬四千元及六千元實與證人乙○○
    無關。證人乙○○對於是否已清償其積欠被告之借款，其證
    述前後不一，且相互矛盾，其證述之真實性，已非無疑。再
    者，若證人乙○○確有託綽號「阿和」之人代為匯款給被告
    ，衡情，其事後自應與綽號「阿和」之人確認是否已匯款以
    及匯款之金額，蓋該匯款乃係證人乙○○向綽號「阿和」之
    人所借，事後證人乙○○仍須返回給綽號「阿和」之人，但
    證人乙○○於本院審理時竟證稱：伊也不知道「阿和」實際
    上是否有匯款云云，實有違常情。況且被告於偵查中先辯稱
    ：乙○○在九十五年二月間才說要還伊十二萬元，並要伊的
    帳戶跟局號，以便匯錢給伊等語（見偵查卷第四七頁），另
    據被告於偵查中供稱：伊不清楚九十五年二月二十日的六千
    元是誰匯給伊的，伊也不曉得為何九十五年一月二十日會有
    二萬四千元匯入該帳戶，可能是退伍薪水等語（見偵查卷第
    五八頁），可見證人乙○○並無於九十五年一月、二月間先
    後償還二萬四千元、六千元予被告之情事，益徵證人乙○○
    證稱伊有匯款二萬四千元及六千元還丙○○云云，顯係附和
    被告事後編撰之詞，實無可採。
  (四)被告於本院審理雖辯稱：伊拿到新存摺時，有看存摺之內容
    ，當時存摺的餘額是九萬八千四百九十一元，伊一開始以為
    是乙○○匯款等語（見本院卷第一三九頁），然其於本院審
    理時又以證人乙○○有於九十五年一月、二月分別匯款二萬
    四千元及六千元給伊等語與證人乙○○對質（見本院卷第一
    二四頁），且證人己○○及案外人甲○○所匯款之二萬四千
    元及六千元均係由被告所提領等情，亦據被告自承在卷（見
    本院卷第一三六頁），若被告主觀上誤認上開二筆匯款係證
    人乙○○為清償其借款所匯，則證人乙○○既已清償三萬元
    予被告，則證人乙○○僅剩下九萬元之借款尚未清償予被告
    ，惟被告於九十五年三月七日拿到補發之新存摺時，已知悉
    存款餘額是九萬八千四百九十一元，且當天已有提領一千元
    、五萬九千元及四萬元共計十萬元之交易紀錄，可見被告上
    開臺中民權路郵局帳戶自九十五年三月六日至同年月七日共
    匯入十九萬八千四百元，此一金額遠已超過被告所辯稱證人
    乙○○向其借款十二萬元甚多，且匯款之人為戊○、丁○○
    及庚○○，並非證人乙○○，被告竟未仔細查證即認為係證
    人乙○○所為之匯款，已有悖於常情，甚而於九十五年三月
    八日至臺中國光郵局臨櫃提款時，被告亦發現該帳戶內又多
    出四萬元之存款，卻仍自該帳戶內提領十三萬八千元，更與
    常情有違。
  (五)郵局帳戶之存簿與提款卡可分別辦理掛失，且郵局受理儲戶
    辦理掛失手續時會向儲戶確認掛失存簿或提款卡業務，而儲
    戶於辦理存簿掛失未補副前，仍可以提款卡於櫃員機上提領
    帳戶內之存款等情，業經本院依職權向中華郵政股份有限公
    司臺中郵局函查屬實，並有中華郵政股份有限公司臺中郵局
    九十六年一月十六日中管字第○九六二一○○一七九號函一
    紙在卷足憑，而被告於九十五年三月三日於臺中大隆路郵局
    僅辦理存摺掛失，並未辦理提款卡掛失之事實，亦有中華郵
    政股份有限公司臺中郵局九十六年一月十六日中管字第○九
    六二一○○一六七號函一紙附卷可參，是以郵局受理儲戶申
    請掛失手續既可就帳戶存摺及提款卡分別掛失，衡情，郵局
    承辦人員自會向儲戶確認所申請掛失之項目，且被告於偵查
    中亦供稱：郵局人員有在電腦上操作，並告知伊可至臺中民
    權路郵局申請補發等語（見偵查卷第五九頁），是以被告當
    時並非向臺中大隆郵局申請補發存摺及提款卡，該郵局承辦
    人員僅係先為被告在郵局帳戶電腦系統中為掛失之登記，暫
    時先停止該帳戶存摺及提款卡之使用而已，其手續並非十分
    繁複，若被告確有向臺中大隆路郵局承辦人員表示同時掛失
    帳戶存摺及提款卡，該承辦人員豈會甘冒被告上開帳戶遭人
    以提款卡提領帳戶內存款致其本身日後可能負擔民事損害賠
    償責任之風險，而未替被告辦理提款卡之掛失程序，實有違
    常情，故被告於偵查中辯稱：伊在九十五年三月三日掛失存
    摺、提款卡，但郵局只幫伊掛失存摺，伊不清楚為何郵局只
    掛失存摺等語（見偵查卷第五九頁），顯屬無據，實難憑採
    。再者，由被告上開臺中民權路郵局帳戶之客戶歷史交易清
    單可知，該帳戶係於九十五年三月十四日始被列為警示帳戶
    ，而自被告於九十五年三月三日向臺中大隆路郵局辦理上開
    帳戶存摺掛失後，除證人戊○係於九十五年三月六日匯款外
    ，其餘所有匯入被告上開臺中民權路郵局帳戶內之款項均集
    中於九十五年三月七日匯入，然被告於九十五年三月七日辦
    理補發新存摺時即已發現該帳戶內有九萬八千四百九十一元
    之存款，但被告並未於當日提領該筆款項，反而於翌日即九
    十五年三月八日上午八時十一分許，前往臺中市○區○○路
    二九七號之臺中國光路郵局以臨櫃提款方式提領十三萬八千
    元，且由卷附之被告上開臺中民權路郵局帳戶客戶歷史交易
    清單觀之，被告自開立該帳戶後直至九十五年三月三日掛失
    為止，從未曾至臺中國光路郵局提領過款項，何以被告會在
    領得補發新存摺之翌日八時十一分許，郵局剛開始營業不久
    ，隨即至其所不熟悉之臺中國光路郵局以臨櫃提款之方式，
    將上開帳戶內所有存款提領一空，其動機實有可疑，被告雖
    辯稱：伊本來要去臺中縣太平市找朋友，伊就先去臺中國光
    路郵局提領，提領完才去找朋友等語（見本院卷第一四四頁
    ），惟被告既已辦妥上開臺中民權路郵局帳戶掛失補副之事
    宜，且已領得新存摺，並更換印鑑章、申請新提款卡，是以
    該帳戶已無遭他人盜領之風險，被告為何不在其住處附近之
    郵局提領帳戶內之所有存款，卻十分急切於訪友途中將該帳
    戶內之存款提領一空，並隨身攜帶十三萬八千元訪友，實與
    常理不符，足見被告應知悉其申請掛失補存摺後，尚有一筆
    四萬元之款項會匯入上該帳戶內，故乃延至九十五年三月八
    日始提領上開帳戶內之所有存款，應無疑義，被告上開所辯
    顯係避就之詞，殊難採信。
  (六)證人陳冠瑋於警詢時先證稱：伊於九十五年三月初某日下午
　  三時許，在臺中市○○路一家ＴＯＰ撞球場與丙○○打球，
    之後要離開，發現置物箱遭人撬開，座椅掀開，據丙○○說
    丟了一些東西，但並沒有說是何物品等語（見警卷第七頁）
    ，惟其於偵查中又證稱：那天伊與丙○○到東興路ＴＯＰ撞
    球場打撞球，約五、六點出來，要回家時，丙○○牽機車時
    ，發現座墊下置物箱被撬開，鎖沒有壞掉，丙○○說裡面有
    重要東西是存摺不見了，其他的丙○○都沒說，丙○○說隔
    天再去補辦，伊不清楚丙○○後來如何辦理，也沒有看到丙○○先打電話掛失，丙○○並未提到密碼、提款卡也有遺失
    ，九十五年三月和丙○○去打撞球好幾次，有印象是因為丙○○的存摺遺失了等語（見偵查卷第十八頁），可見證人陳
    冠瑋僅親眼目睹被告之機車置物箱遭人撬開，至於丙○○上
    開存摺遭竊一節則係證人陳冠瑋聽被告所述，顯非證人陳冠
    瑋親身經歷之經驗，自難據此而採為對被告有利之證據，況
    證人陳冠瑋對於被告當時是否有告知存摺遭竊之情事，據其
    於九十五年四月十四日警詢時明確證稱：丙○○沒有說是何
    物品等語（見警卷第七頁），但其於九十五年八月四日偵查
    中卻又證稱：有印象是因為丙○○的存摺遺失等語（見偵查
    卷第十八頁），證人陳冠瑋之證述前後不一致，且相互矛盾
    ，足見證人陳冠瑋上開證述顯係迴護被告之詞，亦無可採。
  (七)綜上所述，被告於九十五年三月三日向臺中大隆路郵局辦理
    其所有臺中民權路郵局帳戶掛失手續時，僅辦理上開帳戶存
    摺之掛失，而刻意未辦理前開帳戶提款卡之掛失手續，以便
    其於前開帳戶存摺掛失後仍得以提款卡自上開臺中民權路郵
    局帳戶內提領被害人所匯入之款項，此顯為避人耳目之舉，
    再參以證人即被害人丁○○於偵查中證稱：伊於九十五年年
    初接到一通男性打來的電話，說伊有抽中三獎八十一萬元，
    要繳納稅金八萬五千元，當時對方就講了丙○○的帳號，過
    了一個月伊就匯款，因為當時伊沒錢，去借錢之後才匯款等
    語（見偵查卷第五八頁），則證人丁○○匯款之時間係九十
    五年三月七日，可見該不詳姓名年籍之成年男子早已於九十
    五年二月初某日即告知證人丁○○被告上開臺中民權路郵局
    帳戶，倘被告上開臺中民權路郵局帳戶存摺及提款卡確係九
    十五年三月二日遭竊，該不詳姓名年籍之成年男子如何能事
    先知道會取得被告上開臺中民權路郵局帳戶存摺及提款卡而
    要證人丁○○匯款至被告上開帳戶內？顯見被告確有與不詳
    姓名年籍自稱「梁曉薇」之成年女子及其所屬之詐欺集團成
    員共同向證人丁○○、戊○及庚○○詐騙財物，並提供其上
    開臺中民權路郵局帳戶作為向證人丁○○、戊○及庚○○詐
    騙財物後匯款之帳戶，應無疑義。從而，本件事證明確，被
    告犯行，堪以認定。
二、被告行為後，刑法及刑法施行法業於九十四年二月二日經總
    統以華總一義字第○九四○○○一四九○一號令修正公佈，
    並於九十五年七月一日施行。按行為後法律有變更者，適用
    行為時之法律，但行為後之法律有利於行為人者，適用最有
    利於行為人之法律，現行刑法第二條第一項定有明文。此條
    規定乃與刑法第一條罪刑法定主義契合，而貫徹法律禁止溯
    及既往原則，係規範行為後法律變更所生新舊法律比較適用
    之準據法，是刑法第二條本身雖經修正，但刑法第二條既屬
    適用法律之準據法，本身尚無比較新舊法之問題，應一律適
    用裁判時之現行刑法第二條規定以決定適用之刑罰法律，先
    予辨明。又以本次刑法修正之比較新舊法，應就罪刑有關之
    共犯、未遂犯、想像競合犯、牽連犯、連續犯、結合犯，以
    及累犯加重、自首減輕暨其他法定加減原因（如身份加減）
    與加減例等一切情形，本於統一性及整體性原則，綜其全部
    罪刑之結果而為比較（最高法院九十五年五月二十三日九十
    五年度第八次刑庭會議決議參照）。茲就本件新舊法比較結
    果說明如下：
  (一)被告行為後，刑法第三十三條第五款規定已修正為「罰金：
    新臺幣一千元以上，以百元計算之。」，與修正前刑法第三
    十三條第五款規定「罰金：一元以上。」不同。比較新舊法
    結果，以舊法較有利於行為人，新法並無對被告較為有利之
    情形，故依刑法第二條第一項前段規定，本案關於刑法第三
    百三十九條第一項之法定刑罰金部分，自應適用行為時之法
    律即修正前刑法第三十三條第五款規定決定其罰金部分之法
    定刑。
  (二)被告行為後，業已增訂刑法施行法第一條之一，並規定：「
    中華民國九十四年一月七日刑法修正施行後，刑法分則編所
    定罰金之貨幣單位為新臺幣。九十四年一月七日刑法修正時
    ，刑法分則編未修正之條文定有罰金者，自九十四年一月七
    日刑法修正施行後，就其所定數額提高為三十倍。但七十二
    年六月二十六日至九十四年一月七日新增或修正之條文，就
    其所定數額提高為三倍」，是就現行刑法中，有關於罰金刑
    處罰之規定，即有就新舊法比較之必要，惟經比較增訂之刑
    法施行法第一條之一與被告行為時之罰金罰鍰提高標準條例
    第一條前段、現行法規所定貨幣單位折算新臺幣條例第二條
    結果，二者規定適用之結果並無不同，則本件即依被告行為
    時之舊法即依罰金罰鍰提高標準條例第一條前段為法條適用
    之依據。
  (三)被告於行為後，新修正刑法已刪除第五十六條連續犯之規定
    ，是以被告多次行為即須分論併罰，此刪除雖非犯罪構成要
    件之變更，但顯已影響行為人刑罰之法律效果，自屬法律有
    變更，依新修正刑法第二條第一項規定，比較新、舊法結果
    ，仍應適用較有利於被告之行為時法律即舊法論以連續犯。
  (四)綜合上述修正前後刑法第三十三條第五款、第五十六條及刑
    法施行法第一條之一適用情形綜合比較結果，修正後刑法及
    刑法施行法之規定並非較有利於被告，參酌修正後刑法第二
    條第一項前段、但書規定之「從舊從輕」原則，本案應適用
    修正前刑法及罰金罰鍰提高標準條例第一條前段為法條適用
    之依據。
三、按刑法上之幫助犯或從犯，係指以幫助之意思，對於正犯資
    以助力，而未參與實施犯罪之行為者而言，如就構成犯罪事
    實之一部，已參與實施，即屬共同正犯（最高法院三十年上
    字第一七八一號判例、四十九年臺上字第七號判例意旨參照
    ）；關於正犯、從犯之區別，係以其主觀之犯意及客觀之犯
    行為標準，凡以自己犯罪之意思而參與犯罪，無論其所參與
    者是否係犯罪構成要件之行為，皆為正犯，其以幫助他人犯
    罪之意思而參與犯罪，其所參與者，苟係犯罪構成要件之行
    為，亦為正犯，必以幫助他人犯罪之意思而參與犯罪，其所
    參與者又為犯罪構成要件以外之行為，始為從犯。故共同實
    施犯罪行為之人，在合同意思範圍以內，各自分擔犯罪行為
    之一部，相互利用他人之行為，以達其犯罪之目的者，即應
    對於全部所發生之結果，共同負責。且共同正犯之意思聯絡
    ，原不以數人間直接發生者為限，即有間接之聯絡者，亦包
    括在內（最高法院九十二年度臺上字第五四○七號判決意旨
    參照）。本件證人丁○○、戊○及庚○○僅係透過電話而遭
    施用詐術者詐騙，雖均未直接與施用詐術者見面，但被告既
    提供其帳戶供施用詐術者指示證人丁○○、戊○及庚○○匯
    款至該帳戶內，並於證人丁○○、戊○及庚○○匯款後，由
    被告提領該帳戶內之款項，堪認被告與前開詐欺取財集團成
    員間互有詐欺取財之犯意聯絡，並已參與前開詐欺取財構成
    要件之行為，依據上開說明，核被告所為，係犯刑法第三百
    三十九條第一項之詐欺取財罪。公訴意旨認被告係成立刑法
    第三十條、第三百三十九條第一項之幫助詐欺取財罪，容有
    誤會。又被告與不詳姓名年籍自稱「梁曉薇」之成年女子及
    其所屬詐欺集團之成員間，就上開犯行，具有犯意聯絡及行
    為分擔，均為共同正犯。被告所為先後三次詐欺取財之行為
    ，時間緊接，所犯構成要件相同，顯係基於概括之犯意為之
    ，為連續犯，應依修正前刑法第五十六條之規定，論以一罪
    ，並加重其刑。爰審酌被告素行、教育程度、假借中獎須繳
    交手續費或稅金之名義，誘使被害人誤信為真，而依其等指
    示轉帳，造成被害人之損害甚鉅，手段惡劣，不宜輕縱，並
    衡酌被告提供金融機構帳戶及負責領款之工作，且犯後猶飾
    詞否認犯行，不知悔悟，態度不佳等一切情狀，量處如主文
    所示之刑。又被告犯罪時間在中華民國九十六年四月二十四
    日以前，合於中華民國九十六年罪犯減刑條例第二條第一項
    第三款所定減刑條件，應依法減輕其宣告刑二分之一，並諭
    知易科罰金之折算標準。
據上論斷，應依刑事訴訟法第二百九十九條第一項前段，刑法第
二條第一項前段、第二十八條、（修正前）第五十六條、第三百
三十九條第一項、（修正前）第三十三條第五款、（修正前）第
四十一條第一項前段，罰金罰鍰提高標準條例第一條前段，（修
正前）第二條，現行法規所定貨幣單位折算新臺幣條例第二條，
中華民國九十六年罪犯減刑條例第二條第一項第三款、第七條、
第九條，判決如主文。
本案經檢察官楊仕正到庭執行職務。
中　　華　　民　　國　　96　　年　　7　　月　　18　　日
                  刑事第九庭    審判長法  官  周瑞芬
                                      法  官  何世全
                                      法  官  余德正
以上正本證明與原本無異。
如不服本判決，應於送達後十日內向本院提出上訴狀（須附繕
本），上訴於臺灣高等法院臺中分院。
                                      書記官  廖日晟
中　　華　　民　　國　　96　　年　　7　　月　　18　　日
附錄論罪科刑法條
刑法第339條第1項
意圖為自己或第三人不法之所有，以詐術使人將本人或第三人之
物交付者，處五年以下有期徒刑、拘役或科或併科一千元以下罰
金。
